臺灣基隆地方法院刑事判決　　　　　　　　　　　　　九十三年度訴字第一九九號
　　公　訴　人　臺灣基隆地方法院檢察署檢察官
　　被　　　告　甲○○　男　五.
右列被告因毒品危害防制條例案件，經檢察官提起公訴（九十三年度毒偵字第二七四
號），嗣經本院合議裁定改採簡式審判程序審理，本院判決如左︰
    主    文
甲○○連續施用第一級毒品，處有期徒刑柒月，扣案之海洛因壹包（淨重零點捌貳公
克）沒收銷燬之，注射針筒貳支沒收。
被訴施用第二級毒品部分無罪。
    事    實
一、甲○○自毒品危害防制條例於民國八十七年五月廿二日公布施行後，因於八十八
    年十二月間施用第二級毒品，經本院於八十八年七月十二日以八十八年度毒聲字
    第一三八六號裁定送勒戒處所觀察、勒戒，經認有繼續施用毒品傾向，而經本院
    於八十八年九月廿九日以八十八年度毒聲字第一九九０號裁定令入戒治處所戒治
    ，嗣於八十九年三月十日經本院以八十九年度毒聲字第六二三號裁定停止戒治所
    餘戒治期間付保護管束，嗣因保護管束期滿，經臺灣基隆地方法院檢察署檢察官
    於八十九年十月四日以八十九年度戒毒偵字第九四號處分不起訴確定在案。猶不
    知悔改，復基於施用第一級毒品海洛因之概括犯意，自九十三年一月廿七日或廿
    八日起至九十三年二月四日下午二時五十分許被查獲之前止，在基隆市○○區○
    ○街一三五巷七弄六號四樓之住處，以針筒施打之方式施用海洛因，平均每日即
    施用二次。嗣於九十三年二月四日下午二時五十分許，在甲○○前開住處為警查
    獲，並扣得其所有用以施用海洛因之注射針筒二支、海洛因壹包（淨重零點捌貳
    公克）。
二、案經內政部警政署基隆港務警察局報請臺灣基隆地方法院檢察署檢察官偵查起訴
    。
        理  由
甲、有罪部分：
一、訊據被告甲○○對於右開事實坦承不諱，被告所採尿液經初驗、複驗均呈嗎啡陽
    性反應，此有基隆市衛生局檢驗成績書、法務部調查局檢驗通知書各一紙附卷可
    稽，警方在被告位於基隆市○○區○○街一三五巷七弄六號四樓之住處內亦扣得
    海洛因一包（淨重零點捌貳公克）、注射針筒二支可資佐證，此外，復有臺灣高
    等法院被告全國前案紀錄表一紙、臺灣基隆地方法院檢察署檢察官八十九年度戒
    毒偵字第九四號不起訴處分書各一紙附卷可按，本件事證明確，被告係於（修正
    前）毒品危害防制條例公布施行後，強制戒治期滿由檢察官為不起訴處分後，五
    年內再犯施用毒品罪者，足堪認定。
二、毒品危害防制條例全部條文業於九十二年六月六日經立法院三讀修正，於九十二
    年七月九日公布，依該修正後之毒品危害防制條例第三十六條規定「本條例自公
    布後六個月後施行。」是該修正後之毒品危害防制條例已於九十三年一月九日施
    行，被告施用海洛因犯行既在該日之後，故核其所為，係犯修正後毒品危害防制
    條例第十條第一項之施用第一級毒品罪。其施用前之持有海洛因之低度行為應為
    施用之高度行為所吸收，不另論罪。被告多次施用海洛因之犯行，時間緊接，所
    犯又係構成要件相同之罪名，顯基於概括犯意為之，為連續犯，以一罪論，並依
    刑法第五十六條之規定，加重其刑；被告於本院自白其施用海洛因之起訖時點係
    自九十三年一月廿七日或廿八日起至九十三年二月四日下午二時五十分許被查獲
    之前止，此外，則別無其他證據得以探知被告於何時期施用海洛因，因之，自以
    被告在本院所為前開自白為認定之基準，公訴人認被告自九十三年一月十一日起
    即開始施用海洛因，容有未洽，然因被告若果自九十三年一月十一日起即開始施
    用海洛因，則因被告自九十三年一月十一日起至同年一月廿七日或廿八日止之犯
    行與本院前開所認定之部分具有連續犯裁判上一罪之關係，自不另為無罪之諭知
    。爰審酌被告毒品之前科犯行（如事實欄一所述，此有臺灣高等法院被告全國前
    案紀錄表一紙可佐）、其已因施用毒品前經一次觀察勒戒、強制戒治之處分猶犯
    同罪行、其對毒品顯已具相當之依賴性、其施用毒品之頻率及次數、犯罪手段、
    犯後尚知自白等一切情狀，量處如主文所示之刑。扣案之海洛因一包（淨重零點
    捌貳公克），為查獲之毒品，應依修正後毒品危害防制條例第十八條第一項前段
    之規定，宣告沒收銷燬之，至注射針筒二支，係被告所有供其施用海洛因之物，
    業據其陳供明確，應依刑法第三十八條第一項第二款之規定，宣告沒收。
乙、無罪部分：
一、公訴意旨略以：被告甲○○於九十三年二月四日下午四時卅分許為警採尿回溯九
    十六小時內某時，在不詳地點，施用第二級毒品安非他命，因認其另涉犯毒品危
    害防制條例第十條第二項之施用第二級毒品罪。
二、按犯罪事實，應依證據認定之，無證據不得推定其犯罪事實；不能證明被告犯罪
    者，應諭知無罪之判決，刑事訴訟法第一百五十四條、第三百零一條第一項分別
    定有明文；而事實之認定，應憑證據，如未能發現相當證據，或證據不足以證明
    ，自不能以推測或擬制之方法，為裁判基礎；倘積極證據不足為不利於被告事實
    之認定，即應為有利於被告之認定，更不必有何有利之證據（最高法院四十年臺
    上字第八六號、三十年上字第八一六號判例意旨參照）。
三、公訴意旨認被告甲○○涉有右揭罪嫌，無非係以被告為警採得之尿液由基隆市衛
    生局檢驗成績書觀之呈甲基安非他命陽性反應，為其主要論據。被告則於本院審
    理時亦自白其於九十三年二月二日中午有施用過一次安非他命。經查：按被告之
    自白不得作為有罪判決之唯一證據，仍應調查其他必要之證據，以察其是否與真
    實相符，此在刑事訴訟法第一百五十六條第二項定有明文。再按，依毒品檢驗學
    上之常規，尿液毒品反應所使用之檢驗方法，對於受檢驗者是否確有施用毒品行
    為之判斷，在檢驗學常規上恆有絕對之影響，其以酵素免疫分析法、薄層定性分
    析法等方式為初步篩檢者，因具有相當程度偽陽性之可能，如另以氣（液）相層
    析、質譜分析等較具公信力之儀器為交叉確認，則出現偽陽性反應之機率極低，
    此為邇來我國實務所是認。被告為警採得之尿液經本院職權送法務部調查局複驗
    ，該局以螢光偏極免疫分析法篩驗，再以氣相層析質譜儀分析法確認，發現被告
    尿液呈甲基安非他命陰性反應，此有該局檢驗通知書一紙附卷可稽，是以，被告
    是否確如其自白所述有於採尿前二日即九十三年二月二日中午施用過一次安非他
    命即不無可疑，然無論如何，斷無從以基隆市衛生局之初驗報告及被告之自白為
    認定被告施用安非他命之根據。此外，復查無其他積極之證據，足證被告此部分
    犯行，衡諸首開法條及判例要旨，自應為被告無罪之諭知。
據上論斷，應依刑事訴訟法第二百七十三條之一第一項、第二百九十九條第一項前段
第三百零一條第一項，（修正後）毒品危害防制條例第十條第一項、第十八條第一項
前段，刑法第十一條前段、第五十六條、第三十八條第一項第二款，判決如主文。
本案經檢察官林秋田到庭執行職務
中　　　華　　　民　　　國　　九十三　　年　　　五　　　月　　二十五　　日
                                臺灣基隆地方法院刑事第三庭
                                        法      官  曾雨明
右正本證明與原本無異。
對於本件判決如有不服，應於收受送達後十日內，向本院提出上訴書狀，上訴於臺灣
高等法院，並按他造當事人之人數附具繕本。
                                        書　記　官  陳碧玉
中　　　華　　　民　　　國　　九十三　　年　　　五　　　月　　二十五　　日
附錄論罪法條：
修正後毒品危害防制條例第十條第一項：
施用第一級毒品者，處六月以上五年以下有期徒刑。
毒品危害防制條例第十八條第一項前段：
查獲之第一、二級毒品及專供製造或施用第一、二級毒品之器具，不問屬於犯人與否
，均沒收銷燬之；查獲之第三、四級毒品及製造或施用毒品之器具，無正當理由而擅
自持有者，均沒入銷燬之。
